【裁判字號】    89,簡上,55
【裁判日期】    900606
【裁判案由】    給付會款
【裁判全文】
臺灣彰化地方法院民事判決  八十九年度簡上字第五十五號
    上  訴  人  丙○○
    訴訟代理人  陳修義律師
    複代理人    王素珍律師
                乙○○
    被上訴人    甲○○○○○
右當事人間請求給付會款事件，上訴人對於中華民國八十八年十二月十四日本院員林
簡易庭八十八年度員簡字第三六六號第一審判決提起上訴，本院判決如左：
    主      文
原判決廢棄。
被上訴人在第一審之訴駁回。
第一、二審訴訟費用由被上訴人負擔。
    事      實
甲、上訴人方面：
  一、聲明：如主文所示。
  二、陳述：除與原判決記載相同者，茲引用之外，補稱：
    （一）上訴人係國泰人壽保險公司業務員，八十七年九月間，被上訴人之同居人
          黃承福向上訴人要約投保，上訴人依要保人之指示，於保險要約書受益人
          欄下填載「張紡」及其身分證字號，被上訴人因此取得上訴人之筆跡加以
          模仿，於取得互助會單後，被上訴人刪除「劉美鈴」姓名，模仿上訴人之
          筆跡填載「張紡」之姓名於互助會單上，原審僅目視比對未詳加鑑定，即
          謂該互助會單上「張紡」二字係上訴人所寫，容有未洽，而法務部調查局
          之鑑定無法提供肯定之結果，故該鑑定亦無法資為不利於上訴人之認定。
          被上訴人因其同居人黃承福經上訴人另案提出告訴而被檢察官起訴，因而
          挾怨報復提起本件訴訟。
    （二）被上訴人主張伊為活會會員，每月繳互助會款新台幣（下同）一萬元，繳
          納二十六會次計有會款二十六萬元，因發覺有異而停繳會款云云，然上訴
          人所招募系爭互助會是內標制，活會會員每月應繳會款係一萬元扣除當月
          標息後之餘額，活會會員並非每月繳納一萬元，被上訴人之主張顯然與事
          實不符，且未能舉證已實其說。
    （三）上訴人並未邀被上訴人更替劉美鈴參加系爭互助會，劉美鈴亦未將互助會
          讓渡予被上訴人。被上訴人徒謂頂替劉美鈴的會，但均未說明是從何時開
          始頂替。上訴人因業務繁忙，恐無法準時主持每次開標，所以委請李素鎮
          、邱隆仁夫妻每月五日於隆仁電器行主持開標並代為收會款，而由證人李
          素鎮、劉美玲到庭證詞可知被上訴人不曾更替劉美玲參加系爭互助會。
    三、證據：除引用原審所提出之證據外，並提出保險要保書影本一件、當庭書寫
        筆跡二件、記事簿二本、筆記本四件、字條五張、台灣彰化地方法院檢察署
        檢察官聲請簡易判決處刑書影本一件等為證，並聲請訊問證人李素鎮、涂素
        鑾、劉美鈴、謝瑞棗。
乙、被上訴人方面：
  一、聲明：駁回上訴。
  二、陳述：除與原判決記載相同者，茲引用者外，補稱：
      上訴人說她妹妹不要參加互助會而邀伊參加，會單上的「張紡」名字、電話是
      上訴人親自寫的，伊將會款直接拿給上訴人，共繳二十六期活會會款，不是上
      訴人到伊家來拿會款就是伊到上訴人店裡交會款，伊並未將會款拿到隆仁電器
      行，也未到該電器行標會，後來丙○○將會標走，伊才未繼續繳會款等語。
  三、證據：除引用原審所提出之證據外，並提出當庭書寫筆跡一件、電話單一張、
      匯款單六張等為證。
丙、本院依職權函請法務部調查局進行筆跡鑑定，並依聲請訊問證人李素鎮、劉美鈴
    。
    理      由
一、被上訴人起訴主張：伊應上訴人之邀更替劉美鈴所參加上訴人邀集之互助會（會
    期自八十五年五月五日起至八十七年十二月止，共三十二會，每會一萬元），被
    上訴人繳納二十六期會款二十六萬元之後停止繳納，現已完會，上訴人拒絕交付
    會款二十六萬元與被上訴人，故請求命上訴人如數給付並自支付命令送達翌日起
    加給法定利息之判決等語。上訴人則以：其並未邀被上訴人代替劉美鈴加入互助
    會，會單上「張紡」二字及電話均非其所繕寫，被上訴人更未拿錢給上訴人等語
    置辯。
二、按當事人主張有利於己之事實者，就其事實有舉證之責任，民事訴訟法第二百七
    十七條定有明文。被上訴人主張上訴人邀伊頂替劉美鈴參加系爭互助會，上訴人
    在互助會單上將劉美鈴刪除，並寫上「張紡」及電話號碼等語，此為上訴人所否
    認。惟按文書之證據力，民事訴訟法第三百五十七條規定：「私文書應由舉證人
    證其真正」，本件上訴人既已就被上訴人所提出之上開會單中私文書之真正與否
    加以爭執，則被上訴人自應就上開文書中所記載「張紡」及電話號碼等字跡出於
    上訴人所繕寫一節負舉證之責。經查：前揭會單上「張紡」及電話號碼等字是否
    為上訴人所繕寫？經本院函請法務部調查局進行筆跡鑑定結果，認：「甲類字跡
    （即系爭互助會單上「張紡」簽名字跡）與乙類字跡（丙○○筆跡資料一批）有
    部分筆劃特徵相似，不排除有出於同一人手筆之可能性；惟因本案待鑑國字僅『
    張紡』二字，字數少且筆劃簡，其書寫特徵之質與量不足以提供肯定之鑑定結果
    ，本項鑑析意見僅供參考。有關會單上阿拉伯數字之鑑定，因其筆劃線條簡略，
    無法充分表現出書寫者之個性及慣性特徵，欠難鑑定」等語，有該局（八九）陸
    （二）字第八九一七二七八七號鑑定通知書在卷可稽，則該會單上「張紡」及電
    話號碼等字筆跡是否即為上訴人所寫，尚屬有疑，而被上訴人並未能再就此舉證
    證明文書內容之真正，則被上訴人所提出之上開私文書既不具形式上證據力，本
    院無從得到如被上訴人所稱其有頂替劉美鈴參加系爭互助會之積極心證。復經本
    院質之證人劉美鈴結果，劉美鈴證稱：其一直有參加系爭互助會交會款，其持有
    之會單上並未將其名字劃掉，且有標得會款等語，足見劉美鈴並未退出互助會，
    又證人即系爭互助會會員李素鎮（亦為標會地點隆仁電器行之人員）到庭結證稱
    ：互助會開標地點在其住處，她（劉美鈴）並沒有將互助會讓給別人，被上訴人
    未參加上訴人之互助會等語明確，故被上訴人上開主張，即無可採。另被上訴人
    主張其有交付二十六萬元會款予上訴人等語，此亦為上訴人所否認，被上訴人對
    此亦未能舉證以實其說，尚難認定上訴人有交付二十六萬元會款之事實。
三、綜上所述，被上訴人主張其已支付互助會款二十六萬元予上訴人云云，尚屬乏據
    ，不足採信。從而，被上訴人本於互助會之法律關係，訴請上訴人給付二十六萬
    元及法定之遲延利息，為無理由，不應准許。原審判命上訴人給付二十六萬元及
    自八十八年七月二十九日起至清償日止，按年息百分之五計算之利息，並依職權
    為假執行之宣告，自有未洽。上訴意旨指摘原判決不當，求予廢棄改判，為有理
    由，自應本由本院予以廢棄改判，如主文第二項所示。
四、據上論結，本件上訴為有理由，依民事訴訟法第四百三十六條之一第三項、第四
    百五十條、第七十八條，判決如主文。
中      華      民      國    九十    年      六      月      六        日
                        台灣彰化地方法院民事第三庭
~B審判長法官  何志通
~B法      官  陳正禧
~B法      官  陳弘仁
右為正本係照原本作成。
不得上訴
~B法院書記官  陳瑤芳
中      華      民      國    九十    年      六      月      六        日


司法院資訊處製作；財團法人民間司法改革基金會備份。
